臺灣臺北地方法院刑事判決　　　　　　　94年度交易字第77號
公　訴　人　臺灣臺北地方法院檢察署檢察官
被　　　告　乙○○
上列被告因公共危險案件，經檢察官聲請以簡易判決處刑（九十
三年度偵字第一七四三０號），本院臺北簡易庭受理後（受理案
號為九十三年度北交簡字第二二七四號），認不宜逕以簡易判決
處刑，移送前來，本院適用通常程序判決如下：
    主    文
乙○○服用酒類，不能安全駕駛動力交通工具而駕駛，累犯，處
有期徒刑捌月。
    犯罪事實
一、乙○○自民國（下同）九十三年九月十六日十九時許，在台
    北縣林口鄉○○○路○段二十巷三三號五樓之住家飲用含酒
    精成分之高梁酒一瓶，已達於反應較慢、感覺減低、思考改
    變、個性行為改變、步態不穩、噁心嘔吐、精神混惑不清晰
    而不能安全駕駛動力交通工具之狀態後，仍駕駛動力交通工
    具即車號七Ｃ─六六四三號號自用小客車在道路上行駛，嗣
    於同日二十時五十分許，駕駛上開自用小客車行經台北市○
    ○區○○路五三二號前，因其已因飲酒而陷於不能安全駕駛
    之狀態，故其所駕駛之汽車乃與甲○○所駕駛之車號ＢＢ─
    九四二０號自用小客車發生擦撞而肇事，經為據報前往處理
    之臺北市政府警察局中山分局民權一派出所警員陳運昌向乙
    ○○進行酒精濃度之測試，發現其吐氣所含酒精成份每公升
    已達一．０三毫克，而知上情。
二、案經臺北市政府警察局中山分局移送臺灣臺北地方法院檢察
    署檢察官聲請以簡易判決處刑，經本院臺北簡易庭受理後，
    認不宜逕以簡易判決處刑，移送前來，由本院改依通常程序
    審理。
    理    由
壹、證據之認定：
  被告乙○○在本院審理中固不否認有於前述時間在其前開住處
  ，飲用酒類高梁酒一瓶後，仍駕駛前開自用小客車在道路上行
  駛，並有於前述時地因發生前開道路交通事故後，經警對其測
  試其體內所含酒精濃度，經其吐氣後發現所含酒精成份為一．
  ０三毫克乙節等事實，且有酒精測試單一紙在卷足憑（偵查卷
  第十頁參照），惟矢口否認有何不能安全駕駛動力交通工具而
  仍駕駛之犯行，辯稱：當時我做的的生理平衡檢測表都合格，
  並無不能安全駕駛之情形云云。惟查：行為人飲酒後如其呼氣
  酒精濃度達於每公升一．０毫克時，即有反應較慢、感覺減低
  、思考改變、個性行為改變、步態不穩、噁心嘔吐、精神混惑
  不清晰等影響駕駛之中度中毒症狀，此有行政院國軍退除役官
  兵輔導委員會臺北榮民總醫院（下稱臺北榮民總醫院）八十八
  年八月五日（八八）北總內字第二六八六八號函一紙附本院卷
  可稽（見九十三年度北交簡字第二二七四號卷第十至十頁）；
  且行為人飲酒後其呼氣中酒精濃度如已達於每公升０．八五毫
  克，其肇事率為一般未飲酒者之五十倍，此亦有中央警察大學
  交通學系暨交通管理研究所教授蔡志中之研究報告一紙附本院
  卷可憑；再被告駕駛前開車號自用小客車行經臺北市○○區○
  ○路五三二號前，與甲○○所駕駛之車號ＢＢ─九四二０號自
  用小客車發生擦撞而肇事等情，亦有道路交通事故調查報告表
  、道路交通事故補充資料表及交通事故談話紀錄表在卷可按（
  見偵查卷第十三至十六頁）；雖被告於查獲時經警檢測其生理
  平衡狀態，關於劃圓圈、直線行走十公尺及兩臂平伸抬頭轉圈
  均屬正常，有該檢測表一紙附卷足憑（見偵查卷第十一頁），
  然該生理平衡檢測表為僅供本院判斷被告是否不能安全駕駛之
  證據之一，並非惟一之證據，本院仍得綜合所有證據以判斷被
  告是否確實不能安全駕駛。是本院依據被告為警測試之吐氣所
  含酒精成份高達一．０三毫克、臺北榮民總醫院上開函說明行
  為人飲酒後如其呼氣酒精濃度達於每公升一．０毫克時，即有
  反應較慢、感覺減低、思考改變、個性行為改變、步態不穩、
  噁心嘔吐、精神混惑不清晰等影響駕駛之中度中毒症狀、教授
  蔡志中之研究報告說明行為人飲酒後其呼氣中酒精濃度如已達
  於每公升０．八五毫克，其肇事率為一般未飲酒者之五十倍及
  被告駕車行經臺北市○○區○○路五三二號前，與甲○○所駕
  駛之車號ＢＢ─九四二０號自用小客車發生擦撞而肇事等情，
  認被告確於飲用酒類後，已達不能安全駕駛動力交通工具之狀
  態，被告雖以前開情詞置辯，尚難認為可採，本件事證明確，
  被告之犯行堪以認定。
貳、論罪科刑之法律適用：
  一、按被告乙○○於服用酒類後，不能安全駕駛動力交通工具
      而仍駕駛前開車號汽車在道路上行駛之行為，核係犯刑法
      第一百八十五條之三之服用酒類，不能安全駕駛動力交通
      工具而駕駛罪。
  二、查被告(一)前於九十年五月間，因酒後駕車而犯公共危險案
      件，經臺灣桃園地方法院判處判處罰金銀元一萬二千元，
      嗣經確定；又於(二)九十一年一月間，再因酒後駕車而犯公
      共危險案件，經本院判處有期徒刑三月，後亦經確定，於
      九十一年五月十四日易科罰金執行完畢；另於(三)九十一年
      十一月間因犯妨害公務案件，經臺灣士林地方法院（以下
      稱士林地院）判處有期徒刑五月，嗣並經確定，於九十二
      年二月二十日易科罰金執行完畢；復於(四)九十三年二月間
      因犯公共危險（酒後駕車）、妨害公務及侮辱公務員等案
      件，經士林地院分別判處有期徒刑四月、有期徒刑六月及
      有期徒刑三月，並定其應執行刑為有期徒刑一年，嗣並經
      確定，於九十三年五月六日易科罰金執行完畢，此有臺灣
      高等法院前案紀錄表一紙在卷足憑，並有其所犯上開案件
      之判決書附本院卷可稽，被告於其所犯上開(二)、(三)、(四)案
      件執行完畢後五年以內再犯本件有期徒刑以上之罪，為累
      犯，應依刑法第四十七條規定加重其刑（因九十三年六月
      二十三日修正公布，同年月二十五日生效施行之刑事訴訟
      法第三百零八條規定「有罪之判決書並應記載『犯罪事實
      』」，而「累犯」非屬犯罪構成要件，自無庸記載於「犯
      罪事實」欄【該條修正理由參照】，併此敘明）。
  三、按晚近政府一再大力於各類傳播媒體宣導請民眾千萬不要
      酒後駕車，原因無他，乃因車輛駕駛人酒後坐上駕駛座在
      道路上行駛，斯時因駕駛人已喪失對於車輛之正常操控能
      力及對於週遭事物之迅速反應應變能力，於此種情況下，
      該部為酒後駕駛人所駕駛之汽車，儼然已較戰場上之子彈
      更具有殺傷力，其實這樣的比喻並不為過，想想看，一發
      子彈一次只能殺死一個人，然而酒醉駕駛人所駕駛之汽車
      如任其在馬路上橫衝直撞，造成連環車禍，此時，豈只是
      一個人的傷亡，多少家庭的未來都會在這一刻而幻滅！而
      國家及社會又都得承受多少成本之損失！本院不信被告會
      沒有看過電視新聞常所播出因他人酒後開車肇事使被害人
      死亡，被害人之家屬撫屍痛泣之令人鼻酸畫面，而被告竟
      猶酒醉駕車，顯見其對他人生命權之不尊重，而道路交通
      安全規則之遵守，其最終目的難道不就是在保障所有用路
      人－包括被告在內之「生命權」嗎？被告難道未曾想過，
      如果其酒後駕車發生任何意外造成自己之不幸，其父母將
      情何以堪！且被告前已有三次公共危險之前科（即前述其
      所犯第(一)、(二)、(四)案件），仍不知謹言慎行，無視於政府
      晚近一再宣導不要酒後駕車之政令，仍於酒後在道路上駕
      車，並因而肇事，顯見其智慮之淺薄及視法律於無物之心
      態，是本院於此必需嚴正宣告對於此種對自己及他人生命
      權絲毫未有任何尊重，且係累犯之酒後駕車者，於量刑上
      絕對不能給予任何之寬貸，如此藉由社會正義最後一道防
      線－法院－對於酒後駕車者嚴懲之宣告，用以防杜任何人
      酒後駕車之僥倖，而能讓臺灣社會多那麼一點對彼此生命
      之發自內心之尊重，少一點對父母所賜予彼此生命之輕蔑
      ，多一點快樂出門，平安回家之滿心期待，少一點悲悽，
      則司法幸甚！
  四、爰審酌被告屢次不恪遵法令之智識程度、酒後駕車所生之
      犯罪危險、其顯未因前案所犯酒後駕車之公共危險案件之
      檢察官給予易科罰金執行被判處有期徒刑機會而確實悔悟
      等一切情狀，本院認本件如再科予被告刑法第一百八十五
      條之三酒後駕車公共危險罪法定刑中之罰金刑或得以易科
      罰金之拘役刑、六月以下有期徒刑，並未能謂對被告產生
      懲儆及對其有發生教化之功能，是公訴人於本件審理過程
      中因其全程到庭實行本件公訴，並詳閱卷證，於論告時具
      體論告求處有期徒刑八月，要與被告之犯行相當，爰依公
      訴人之具體求刑對被告量處如主文所示之刑，令被告進入
      監獄接受教化及教育，期能於在監期間確實思過，而於出
      獄後再創新生，並讓其明瞭酒後在道路上駕車，所付出之
      代價絕對是次於生命權之權利－自由權之喪失。
據上論斷，應依刑事訴訟法第四百五十二條、第二百九十九條第
一項前段，刑法第一百八十五條之三、第四十七條，判決如主文
。
本案經檢察官游儒倡到庭執行職務。
中　　華　　民　　國　　94　　年　　4 　　月　　 7　　日
                  刑事第九庭審判長法  官  葉建廷
                                  法  官  孫曉青
                                  法  官  官信成
以上正本證明與原本無異。
檢察官、被告如不服本判決，應於判決送達後10日內，向本院提
出上訴狀。
                                  書記官  陳靜君
中　　華　　民　　國　　94　　年　　4 　　月　　 7　　日
附錄本案論罪科刑法條全文：
中華民國刑法第一百八十五條之三：
服用毒品、麻醉藥品、酒類或其他相類之物，不能安全駕駛動力
交通工具而駕駛者，處一年以下有期徒刑、拘役或三萬元以下罰
金。
